【裁判字號】    98,易,3439
【裁判日期】    990820
【裁判案由】    傷害等
【裁判全文】
臺灣板橋地方法院刑事判決              98年度易字第3439號
公  訴  人  臺灣板橋地方法院檢察署檢察官
被      告  游易達
選任辯護人  青含國律師
上列被告因妨害公務案件，經檢察官提起公訴（98年度偵字第
14292 號），本院判決如下：
    主  文
游易達無罪。
    理  由
一、程序部分：本件被告游易達之辯護人以本件起訴毀損部分，
    係由周誌宏提出告訴，而周誌宏僅係本件撞球場之掛名負責
    人，該撞球場實係被告與案外人李信孝、吳志雄合夥投資，
    是本件毀損部分，有告訴不合法之情形之辯護意旨為被告為
    辯護。按以刑事訴訟法第232 條所謂犯罪之被害人，指因犯
    罪行為直接受損害之人。就財產犯罪言，所有權人固為被害
    人，即對於該財產事實上有使用監督之人，因他人之犯罪行
    為致其使用監督權受侵害者，亦不失為直接被害人（最高法
    院90年度台非字第97號判決要旨參照）；經查，本件告訴人
    周誌宏除係該撞球場為掛名負責人外並在該店充任教練負責
    店裡事務，其亦屬該店財物之監督權人，本件並無告訴不合
    法之情形，辯護人此部分辯護意旨，難認有理。
二、本件公訴意旨以「游易達與周誌宏因在臺北縣中和市○○街
    338 號5 樓合資經營撞球場而生糾紛，竟即與真實姓名、年
    籍不詳之成年男子數名共同基於毀損及傷害之犯意，於民國
    97年10月22日5 時許，前往前開撞球場內，由前開真實姓名
    、年籍不詳之數名成年男子分持鐵棒、木棒及開山刀等物，
    破壞店內所擺設之物品，致令店內之電腦螢幕1 台、冰箱1
    台、電視2 台、投影機1 台、計分板、辦公室門扇、玻璃、
    撞球桿25支及10組桌椅等物不堪使用；並毆打在場之員工曾
    冠穎及顧客丘展碩，致曾冠穎受有頭皮撕裂傷併腦震、右前
    臂挫傷之傷害，丘展碩則受有腦震盪、頭皮撕裂傷、右膝撕
    裂傷及全身多處挫傷等傷害。」之起訴事實，認被告與上開
    姓名不詳成年男子共同涉犯刑法第277 條第1 項之傷害罪嫌
    、同法第354 條之毀損罪嫌。
三、按犯罪事實應依證據認定之，無證據不得認定犯罪事實；又
    不能證明被告犯罪者，應諭知無罪之判決，刑事訴訟法第15
    4 條第2 項、第301 條第1 項分別定有明文。次按刑事訴訟
    法上所謂認定犯罪事實之證據，係指足以認定被告確有犯罪
    行為之積極證據而言，該項證據自須適合於被告犯罪事實之
    認定，始得採為斷罪資料。且認定不利於被告之事實須依積
    極證據，苟積極證據不足為不利於被告事實之認定時，即應
    為有利於被告之認定，更不必有何有利之證據。如未能發現
    相當證據，或證據不足以證明，自不能以推測或擬制之方法
    ，以為裁判之基礎。又刑事訴訟上證明之資料，無論其為直
    接或間接證據，均須達於通常一般之人均不致有所懷疑，而
    得確信其為真實之程度，始得據為有罪之認定，若其關於被
    告是否犯罪之證明未能達此程度，而有合理性懷疑之存在，
    致使無從形成有罪之確信，即不得遽為不利被告之認定（最
    高法院29年上字第3105號、30年上字第816 號、40年台上字
    第86號、76年台上字第4986號判例要旨參照）。再按告訴人
    之指訴，係以使被告判罪處刑為目的，故多作不利於被告之
    陳述，自不得以其指訴為被告犯罪之唯一證據；亦即，告訴
    人之陳述如無瑕疵，且就其他方面調查又與事實相符，固足
    採為科刑之基礎，倘其陳述尚有瑕疵，則在未究明前，自不
    得遽採為論罪科刑之根據；而所謂無瑕疵，係指被害人所為
    不利被告之陳述，與社會上之一般生活經驗或卷附其他客觀
    事證並無矛盾而言，至所謂就其他方面調查認與事實相符，
    非僅以所援用之旁證足以證明被害結果為已足，尤須綜合一
    切積極佐證，除認定被告確為加害人之外，在推理上無從另
    為其他合理原因之假設而言（最高法院84年度台上字第5368
    號、92年度台上字第5580號判決要旨參照）。
四、本件公訴人認被告與不詳成年男子共同涉犯刑法第277 條第
    1 項之傷害罪嫌、同法第354 條之毀損罪嫌，依起訴書證據
    清單之記載，除以告訴人曾冠穎、丘展碩診斷證明書及案發
    後之該撞球場遭砸店後之現場照片為證據外，並以下列之供
    述證據為證明：(一)被告於警詢及偵查中坦承有於案發當晚曾
    有至撞球場，並有遇到疑似其後砸店之該群男子之事實、(二)
    證人即告訴人即該撞球場之掛名負責人兼在場教練周誌宏於
    偵訊證稱伊案發當晚不在場，電梯監視錄影器並未錄到被告
    與疑似砸店之四、五名男子一同搭乘電梯上樓至該撞球場之
    證言、(三)證人即員工曾冠穎於偵查中證稱於該群人砸店伊被
    打時，伊並未注意到被告有無在店內，惟被告於砸店前有在
    店內之證言、(四)證人即客人丘展碩於偵訊中證稱伊於凌晨三
    點多至店內時有見到被告在店內，其後伊因打球即未注意被
    告有無在店內，其後砸店時，因伊直接被打到後腦勺，故案
    發過程均不清楚之證言、(五)證人即客人黃柏崴於偵查中證述
    於前往撞球場時在撞球場樓下有遇到被告與其後砸店之該群
    男子，其中一名男子欲對渠為不利時，被告出面排解後，即
    與該群男子搭車離去之證言、(六)證人即於本案案發後曾經接
    獲被告撥打電話有無於案發當時在場而受傷並受被告請託慰
    問丘展碩之宋立傑於偵訊中證述接獲被告上開電話之證言、
    (七)證人即曾經受被告委託與告訴人周誌宏進行調解之里長林
    平發於偵查中證述被告委託調解時曾於電話中向伊稱本案係
    因其無意間向其朋友透露經營紛爭，其朋友聽聞後為其打抱
    不平而前去砸店，故其認須負責處理此事情之證言。此外，
    公訴人並以本案依案發過程除經告訴人周誌宏、曾冠穎、丘
    展碩指述明確外，依黃柏崴之證言，被告係隨同該群砸店男
    子坐車離去，是被告確實與該群男子熟識為論據。
五、被告游易達就其係與李信孝、吳志雄係合夥投資經營該撞球
    場，並聘請告訴人周誌宏為掛名負責人並兼球場教練，於該
    當時期有經營上之爭議，而其於案發當晚有至撞球場，係有
    遇到後來疑似砸店之該群男子來到店內，因該群男子疑似酒
    後有鬧事之傾向，故其即出面安撫並伴隨該群男子下樓送該
    群男子離去，於樓下有遇到證人黃柏崴，並於該群男子攔阻
    黃柏崴當時，其有出面排解之事實，以及於案發後其確曾撥
    打電話詢問宋立傑是否受傷、並曾委請里長林平發為調解等
    情，固於偵查及審理中均坦承不諱，惟堅決否認涉有共同傷
    害、毀損之犯行，除辯稱該撞球場係其投資，其不可能找人
    砸毀該店外，並辯稱其不認識當日其送走之該群男子，且其
    於替黃柏崴解圍後，並未與該群男子一同搭車離去，其有再
    回至撞球店聊天後，下樓搭乘朱芳儀的車離去等語，又其請
    林平發調解係因其他股東欲找人押其，故其請林平發調解告
    知本案並非其所為等語，此外，其僅有打電話詢問宋立傑該
    日有無在場而受傷，其並未打電話說丘展碩有受傷等語為抗
    辯。其辯護人並援引被告上開答辯為被告為辯護。
六、本件公訴意旨雖以上開證據及論告意旨認被告與該等砸店男
    子共同涉犯傷害罪嫌及毀損罪嫌，惟被告游易達及其辯護人
    則以前詞置辯，經查：
  (一)按以自己共同犯罪之意思，事先同謀，而由其中一部分人實
    施犯罪之行為者，均為共同正犯。而「共謀共同正犯」應對
    其他「實施正犯」所為之犯罪行為負全部責任，從而其共同
    謀議犯罪之範圍如何，自應於事實欄明白認定，並於理由內
    說明其所憑之依據，方足以就「共謀共同正犯」論罪科刑，
    否則「實施正犯」所為之犯罪行為是否在「同謀」之範圍內
    ？有無超越原來「同謀」之犯罪計畫範圍？即無從判斷（最
    高法院86年度台上字第4290號判決要旨參照）；且其等如何
    共謀，而推由其中部分之人實行，自應於事實欄明白認定，
    並於理由內說明其所憑之依據，方足資為論罪科刑依據（最
    高法院96年度台上字第2508號判決要旨參照）。
  (二)按以檢察官依刑事訴訟法第161 條第1 項規定，就被告犯罪
    事實，應負舉證責任並指出證明之方法之責任，是檢察官對
    於被告與犯人間有共謀之合意，應提出直接證據（例如：被
    告或犯人之自白）、或於客觀上無合理之懷疑而可推論該共
    謀合意之間接事實與證據（例如：被告於犯前及犯後之行為
    舉止、與犯人間之聯繫情形等），以作為證明。
  (三)查以，本件並未經查獲該群砸店男子為何人，而被告復否認
    有與該群男子共謀砸店，是本件並未有何直接證據可證明被
    告與該群男子間有共謀砸店傷人之謀議，是本件僅能依卷內
    之間接事實及證據推論是否有該共謀之存在，合先敘明。
  (四)本件依證人黃柏崴於偵查及審理中之證言（參見98年9 月21
    日偵訊筆錄，98年度調偵字第1345號卷，第37頁；99年2 月
    5 日審判筆錄第8 頁），雖可推認本案砸店之該群男子，可
    能即為前至撞球場後經被告安撫送走之該群男子，然以，僅
    依被告當日於該群男子到撞球場時有上前安撫送走該群男子
    之動作，尚難據以為被告與該群男子間有共謀砸店傷人合意
    之證據。
  (五)本件公訴人雖以證人黃柏崴、林正南之證言以被告於替黃柏
    崴解危後證人黃柏崴於偵查及審理中之證言，認被告有與該
    群男子一同搭車離去，可證明被告與該群男子係為熟識。然
    查以：
  1.證人黃柏崴雖於偵訊及審理中證稱伊有目擊被告與該群男子
    過街後一同搭車離去，然以，證人黃柏崴自陳其有近視約三
    百度並有閃光而當晚並未戴眼鏡，而其雖稱有見被告有與該
    群男子至對面車道坐車離開，惟經本院訊問亦證稱以「（問
    ）當時對面車道除了那一群人之外，周圍有沒有其他路人？
    （答）我記不清楚，而且那時候真的也看不太清楚，因為我
    散光比較重。」等語（參見99年2 月5 日審判筆錄第8 頁）
    ，是證人黃柏崴於當時是否確有見到被告與該群男子一同搭
    車離去之全部過程、或僅係目擊被告將該群男子送上車而誤
    認被告有與該群男子一同離去，容非無疑義，而證人於經被
    告解圍後，即上樓直接打球至該群男子回來砸店時，伊隨即
    逃離等情，亦據證人證述明確，是依黃柏崴之證言，伊入店
    內打球後，是否有注意店內其他之人事，容非無疑。
  2.而證人林正南雖證稱該日被告原係在櫃檯與伊及「寶寶」、
    「皮卡丘」聊天，嗣於該群男子到店內時，被告有上前招呼
    並安撫該群男子，於該群男子走後，被告有再回至櫃檯與伊
    聊天，再行離去，被告自櫃檯離去後即未再返回店內，而該
    群砸店男子進來店內時，伊係在櫃檯處並在該處遭毆打等語
    （參見99年4 月13日審判筆錄第14、15、18至19頁），然以
    ，證人對於被告上前招呼並安撫之該群男子，於被告上前招
    呼後，究係如何離去，被告之舉動為何，亦證稱以伊無印象
    等語（參見同日審判筆錄第14、18頁），此外，並證稱伊無
    印象當日是否有見到證人黃柏崴等語（參見同日審判筆錄第
    21 頁 ），依證人林正南上開證言，證人林正南當日本係在
    櫃檯聊天，而僅注意櫃檯處之情形，而未多注意四周情形，
    除應堪認定外，亦堪認定證人黃柏崴於至店內後，係直接打
    球並未有至櫃檯處，以致證人林正南並未注意到證人黃柏崴
    有至店內。
  3.是以，本件經分析證人黃柏崴、林正南上開證言，參酌證人
    朱芳儀之證述內容及被告自陳之其該日於撞球場遇見該群男
    子之情形，本件案發當日情形，不無可能係被告於該店櫃檯
    與林正南等人聊天時，見該群男子入店內疑似鬧事，而上前
    招呼安撫，並欲送該群男子離去而跟隨下樓，並於樓下見該
    群男子攔阻黃柏崴而替黃柏崴解圍後，先送該群男子上車，
    又返回該店櫃檯與林正南等人聊天後，即下樓與朱芳儀一同
    離去，而於被告離去該店約過一、二小時後，才發生該群男
    子返回該店砸店之事。是公訴意旨以證人黃柏崴、林正南上
    開證言推認被告與該群男子熟識，於證據推論上，係有可合
    理懷疑之處，是自難僅以上開二人之證言，即遽對被告為不
    利益之認定。
  (六)至於，證人林開平雖於偵訊中證稱以「這件事的雙方當事人
    我都認識，案發後游易達有委託我，希望我出面調解，游易
    達有簡單向我說他們糾紛的過程，主要就是砸店的糾紛，因
    為游易達在電話中向我說，是他無意間向朋友透露經營權的
    紛爭，他的朋友為他抱不平，才去砸店，他也向我說這件事
    情他必須要扛下來處理。」等語（參見98年9 月21日偵訊筆
    錄，98年度調偵字第1345號卷第37頁），被告對該證言係辯
    稱以「…，我是找他調解這件事情不是我做的，吳志強他們
    就是一群人要押我，到處在找我這個人，所以才找林平發這
    個里長來處理這個事情。」等語（參見99年4 月13日審判筆
    錄第21頁），參酌被告與其他股東甚或周誌宏對該店之經營
    確似有糾紛之情形存在，是本件除難僅依林開平上開證言推
    論被告當時係以如何之理由託請林平發為調解以及被告當時
    之動機究竟為何外，亦難僅憑林開平上開證言即可認定被告
    有與砸店之人間確係有共謀之犯意。亦即，本件縱認被告與
    該等砸店之人間係為熟識，且被告亦曾有對其等透露經營權
    之糾紛，惟被告是否確有指使該等人為砸店傷人行為，顯非
    無疑義，亦即，被告若係因經營權糾紛而欲砸店洩憤，則於
    其使該等人出面砸店之後，何須自己出面表明與砸店有關？
    況以，依上開本案案發當日情節，設若砸店之該群男子確係
    被告安撫離去之該群男子，則被告何須安撫該群男子離去，
    而證人林正南亦未曾證述被告於前後聊天過程中有何異狀，
    是以本案係難憑證人林開平上開證言即遽認定被告與該群砸
    店男子之間，係有共謀砸店傷人之合意。此外，就被告撥打
    電話與宋立傑之情景，已據宋立傑於偵查中明確證稱以「（
    問）案發後游易達打給你，說了什麼？（答）他說被打的那
    個是不是我朋友，他倒也沒有綽號或是丘展碩的名字，但是
    他說他會處理，並叫我轉告丘展碩不好意思。」等語（參見
    98年8 月19日偵訊筆錄，98年度調偵字第1345號卷第17頁）
    ，是亦難依此等證言對被告有何不利之認定。
  (七)依上開說明，本件依卷內事證，除無直接證據可認定被告與
    該群砸店男子間有共謀合意外，卷內之其他間接證據，不論
    單獨或綜合研判，於客觀上均未能無合理之懷疑而推論有該
    共謀合意存在，自無從為被告不利益之認定。
七、從而，本件依現存卷內證據，因難認有積極證據可證明被告
    確有起訴書及公訴意旨所指之與該群砸店之男子間有共謀之
    合意，自不能認定被告有共謀毀損及傷害之罪嫌，依上開三
    所示之法律規定以及判例要旨，自應就被告為無罪之諭知。
據上論斷，應依刑事訴訟法第284 條之1 、第301 條第1 項，判
決如主文。
本案經檢察官陳怡親到庭執行職務。
中    華    民    國    99    年    8     月    20    日
                  刑事第一庭  法  官  陳世旻
上列正本證明與原本無異。
如不服本判決，應於判決送達後10日內敘明上訴理由，向本院提
出上訴狀 (應附繕本) ，上訴於臺灣高等法院。其未敘述上訴理
由者，應於上訴期間屆滿後20日內向本院補提理由書「切勿逕送
上級法院」。
                                書記官  楊雅芳
中    華    民    國    99    年    8     月    31    日

司法院資訊處製作；財團法人民間司法改革基金會備份。
